臺灣高等法院花蓮分院刑事判決　　　 110年度侵上訴字第12號
上　訴　人　臺灣花蓮地方檢察署檢察官
被　　　告　林嘉祥



上列上訴人因被告妨害性自主案件，不服臺灣花蓮地方法院110
年度侵訴字第19號中華民國110年10月19日第一審判決（起訴案
號：臺灣花蓮地方檢察署110年度偵字第2277號），提起上訴，
本院判決如下：
    主  文
上訴駁回。
    事實及理由
一、本案經本院審理結果，認第一審判決以被告林嘉祥犯刑法第
    225條第2項之乘機猥褻罪，累犯，判處有期徒刑8月，核其
    認事用法及量刑均無不當，應予維持，並引用第一審判決書
    記載之事實、證據及理由（如附件）。
二、檢察官上訴意旨略以：被告未與告訴人達成和解，原審量刑
    過輕，請求從重量刑等語。
三、上訴之論斷：
  ㈠按量刑之輕重，係屬事實審法院得依職權自由裁量之事項，
    苟已斟酌刑法第57條各款所列情狀，而未逾越法定刑度，不
    得遽指為違法（最高法院72年台上字第6696號判決意旨參照
    ）。且法院對於被告為刑罰裁量時，必須以行為人之罪責為
    依據，而選擇與罪責程度相當之刑罰種類，並確定與罪責程
    度相稱之刑度。縱使基於目的性之考量，認定有犯罪預防之
    必要，而必須加重裁量時，亦僅得在罪責相當性之範圍內加
    重，不宜單純為強調刑罰之威嚇功能，而從重超越罪責程度
    為裁判，務求「罪刑相當」。且在同一犯罪事實與情節，如
    別無其他加重或減輕之原因，下級審量定之刑，亦無過重或
    失輕之不當情形，則上級審法院對下級審法院之職權行使，
    原則上應予尊重（最高法院85年度台上字第2446號判決意旨
    參照）。
  ㈡查原審以被告罪證明確，以行為人之責任為基礎，詳細審酌
    被告未能對他人身體及性意識之自主權有所尊重，竟乘同房
    告訴人熟睡不知抗拒之際，為本件乘機猥褻犯行，無視於法
    律、監所規範及告訴人之身體自主權，所為應予相當非難；
    又被告於犯後之初仍否認犯行，直至原審法院審理時始坦承
    己過，然未獲得告訴人之諒解，其犯後態度仍難謂良善；再
    參酌告訴人對本案之意見（見原審卷第83、97頁），以及被
    告除構成累犯罪名以外之犯罪前科紀錄，兼衡其自陳之智識
    程度、職業、家境等行為人生活狀況（見原審卷第97頁）等
    一切情狀，就被告所犯乘機猥褻罪量處有期徒刑8月。經核
    原判決已斟酌刑法第57條各款事由，以行為人責任為基礎，
    兼顧被告有利與不利之科刑資料，既未逾越法定範圍，亦無
    違背公平正義之精神，客觀上不生量刑畸重、畸輕或有所失
    入、失出之裁量權濫用，核與罪刑相當原則無悖。縱與檢察
    官、告訴人主觀上之期待有所落差，仍難指原審量刑有何不
    當或違法，本院亦應予以尊重。從而，檢察官上訴指摘原判
    決量刑過輕，尚非可採，為無理由，應予駁回。
據上論斷，應依刑事訴訟法第373條、第368條，判決如主文。
本案經檢察官卓浚民提起公訴，檢察官簡淑如提起上訴，檢察官
黃怡君到庭執行職務。
中    華    民    國   110    年    12    月    30    日
                       刑事庭審判長法  官 林慧英
                                   法  官 李水源
                                   法  官 謝昀璉 
以上正本證明與原本無異。
如不服本判決，應於收受送達後20日內向本院提出上訴書狀，其
未敘述理由者，並得於提起上訴狀後20日內向本院補提理由書（
均須按他造當事人之人數附繕本）「切勿逕送上級法院」。
告訴人或被害人如對於本判決不服者，應具備理由請求檢察官上
訴，其上訴期間之計算係以檢察官收受判決正本之日期為準。
因疫情而遲誤不變期間，得向法院聲請回復原狀。
中    華    民    國   110    年    12    月    30    日
                                   書記官 劉又華
附錄本判決論罪科刑法條：
中華民國刑法第225條
（乘機性交猥褻罪）
對於男女利用其精神、身體障礙、心智缺陷或其他相類之情形，
不能或不知抗拒而為性交者，處 3 年以上 10 年以下有期徒刑
。
對於男女利用其精神、身體障礙、心智缺陷或其他相類之情形，
不能或不知抗拒而為猥褻之行為者，處 6 月以上 5 年以下有期
徒刑。
第 1 項之未遂犯罰之。
 
附件：
臺灣花蓮地方法院刑事判決         110年度侵訴字第19號
公  訴  人  臺灣花蓮地方檢察署檢察官
被      告  林嘉祥
上列被告因妨害性自主案件，經檢察官提起公訴（110 年度偵字
第2277號），被告於本院準備程序中，就被訴事實為有罪之陳述
，經本院告知簡式審判程序意旨，並聽取公訴人及被告意見後，
本院裁定改依簡式審判程序審理，並判決如下：
    主  文
林嘉祥犯乘機猥褻罪，累犯，處有期徒刑捌月。
    事  實
一、林嘉祥為法務部矯正署○○監獄（下稱○○監獄）○○房0
    舍之受刑人，其於民國109年11月11日凌晨1時9分許起至同
    日凌晨1時48分許之期間內（起訴書所載時間應予更正），
    基於乘機猥褻之犯意，利用與其同住於上開舍房內之受刑人
    代號0000000甲（真實姓名與年籍資料詳卷，下稱甲男）熟
    睡而不知抗拒之際，接續將手伸進甲男所蓋之棉被內，並撫
    摸甲男之生殖器及大腿內側等身體隱私部位而猥褻得逞。
二、案經甲男訴請臺灣花蓮地方檢察署檢察官偵查起訴。
    理  由
壹、程序部分：
    按性侵害犯罪防治法所稱性侵害犯罪，係指觸犯刑法第221
    條至第227條、第228條、第229條、第332條第2項第2款、第
    334條第2項第2款、第348條第2項第1款及其特別法之罪；又
    行政機關、司法機關及軍法機關所製作必須公示之文書，不
    得揭露被害人之姓名、出生年月日、住居所及其他足資識別
    被害人身分之資訊。性侵害犯罪防治法第2條第1項、第12條
    第2項分別定有明文。經查，被告林嘉祥既因涉犯刑法第225
    條第2項之罪遭檢察官提起公訴，核與性侵害犯罪防治法第2
    條第1項規定之性侵害犯罪定義相符，因本院所製作之本案
    判決係屬必須公示之文書，是本判決關於被害人甲男之姓名
    ，依上開規定不得揭露，並以如前代號稱之，合先敘明。
貳、實體部分：
一、認定犯罪事實所憑之證據及理由：
  ㈠上開犯罪事實，業據被告於本院準備程序與審理時均坦承不
    諱（見本院卷第83、97頁），核與證人即被害人甲男於偵查
    中之指述大致相符（見他字卷第25-27頁），復有監視器錄
    影畫面翻拍照片數幀在卷可參（外放於不公開卷），並經本
    院當庭勘驗現場監視器錄影光碟內容無誤，有勘驗筆錄附卷
    可憑（見本院卷第83- 88頁），足見被告任意性自白與卷內
    事證相符，應認屬實。
  ㈡關於被告為本案犯行之具體時間，檢察官起訴書固載稱為「
    109年11月11日0時許至同日1時48分許止」，惟經本院當庭
    勘驗現場監視器錄影光碟，其勘驗結果略以：被告於凌晨0
    時13分20秒許躺下並持續變換睡姿，嗣於凌晨1時9分23秒許
    開始將手移動伸至甲男下體部位（見本院卷第83-85頁），
    再參以被告自陳其對當天具體狀況已不復記憶，僅記得至少
    在監視器錄影畫面顯示之上述時間確有將手伸往甲男撫摸其
    身體等語（見本院卷第88頁），是檢察官起訴書記載被告進
    行本案犯行之時間，已與上述監視器錄影畫面勘驗結果有所
    出入，基於「罪證有疑，利於被告」之證據法則，應認被告
    自凌晨1時9分許起始為本案犯行，附此敘明。
  ㈢綜上，本案事證明確，被告犯行已堪認定，應依法論科。
二、論罪科刑：
  ㈠核被告所為，係犯刑法第225條第2項之乘機猥褻罪。被告所
    為撫摸甲男生殖器及大腿內側等行為，係於同一地點及密切
    接近之時間實施，侵害同一之法益，各行為之獨立性極為薄
    弱，依一般社會健全觀念，在時間差距上，難以強行分開，
    在刑法評價上，以視為數個舉動之接續施行，合為包括之一
    行為予以評價，較為合理，為接續犯，而論以一罪。
  ㈡被告前：①因竊盜等罪經法院判決有罪，並經本院以103年
    度聲字第468號裁定定應執行有期徒刑3年6月確定；②因強
    盜等罪經法院判決有罪，復經本院以103年度聲字第607號裁
    定定應執行有期徒刑9年確定；上開各罪經接續執行，其中
    ①所示有期徒刑部分已於105年7月14日執行完畢等情，有臺
    灣高等法院被告前案紀錄表1份在卷可按，其於徒刑執行完
    畢後5年以內故意再犯有期徒刑以上之本罪，為累犯；再參
    酌司法院大法官會議釋字第775號解釋意旨，本院考量被告
    於上開構成累犯之徒刑部分經執行完畢後，理應生警惕作用
    ，卻於執行完畢後僅逾4年即故意再犯本案，足認被告仍欠
    缺對法律之尊重，對於刑罰反應力薄弱，如加重其法定刑，
    尚不至於使行為人所受之刑罰超過其所應負擔罪責，因認被
    告所犯本罪有加重其刑之正當理由，爰依刑法第47條第1項
    規定加重其刑。
  ㈢爰以行為人責任為基礎，審酌被告未能對他人身體及性意識
    之自主權有所尊重，竟乘同房受刑人熟睡不知抗拒之際，為
    本件乘機猥褻犯行，無視於法律、監所規範及被害人甲男之
    身體自主權，所為應予相當非難；又被告於犯後之初仍否認
    犯行，直至本院審理時始坦承己過，然未獲得被害人甲男之
    諒解，其犯後態度仍難謂良善；再參酌被害人甲男對本案之
    意見（見本院卷第83、97頁），以及被告除前開構成累犯罪
    名以外之犯罪前科紀錄（見上揭被告前案紀錄表），兼衡其
    自陳之智識程度、職業、家境等行為人生活狀況（見本院卷
    第97頁）等一切情狀，量處如主文所示之刑。
據上論斷，應依刑事訴訟法第273條之1第1 項、第299條第1項前
段，刑法第225條第2項，第47條第1項，判決如主文。
本案經檢察官卓浚民提起公訴，經檢察官簡淑如到庭執行職務。
中    華    民    國    110   年    10    月    19    日
                  刑事第二庭    法  官  黃英豪